【裁判字號】    97,易,1174
【裁判日期】    970821
【裁判案由】    竊盜
【裁判全文】
臺灣臺北地方法院刑事判決              97年度易字第1174號
公  訴  人  臺灣臺北地方法院檢察署檢察官
被      告  甲○○
                      巷7弄1.
            丁○○
            戊○○
共      同
選任辯護人  黃勝文律師
            李進成律師
            林彥華律師
上列被告因竊盜案件，經檢察官提起公訴（97年度偵字第6919號
），本院判決如下：
    主  文
甲○○、丁○○共同攜帶兇器竊盜電業之電線，各處有期徒刑陸
月，如易科罰金，均以新臺幣壹仟元折算壹日。扣案之鋼絲鉗壹
支沒收。
戊○○無罪。
    事  實
一、甲○○係丁○○之妹婿關係，2 人於民國97年3 月16日17時
    20分許，由丁○○駕駛車牌號碼：HM—7452號自小貨車搭載
    甲○○，行經臺北縣坪林鄉粗窟村領腳坑6 號前，見臺灣電
    力股份有限公司（下稱臺電公司）所有供路燈照明設備使用
    之銅玻璃電線一端已經該公司維修人員剪斷，並垂落地面，
    認有機可趁，甲○○、丁○○竟共同基於意圖為自己不法所
    有之犯意聯絡，推由甲○○下車，並由甲○○以所攜帶丁○○所有客觀上足對人之生命、身體、安全構成威脅、具有危
    險性之兇器即鋼絲鉗1 支，剪斷上開仍懸掛在電線桿一端之
    銅玻璃電線（長47公尺，價值新臺幣1,410 元），仔細收捆
    後，將之搬運至上開車輛內，並由丁○○駕駛前揭車輛搭載
    甲○○離去，以此方式共同竊取該銅玻璃線得手。嗣負責維
    修電線之臺電員工返回該處發現上述銅玻璃線遭竊，乃報警
    處理並沿路尋找，而於同年月日17時許，在上址附近，查獲
    甲○○、丁○○，並扣得該鋼絲鉗1支。
二、案經臺北市政府警察局新店分局報請臺灣臺北地方法院檢察
    署檢察官提起公訴。
    理  由
壹、證據能力
    按被告以外之人於審判外之言詞或書面陳述，除法律有規定
    者外，不得作為證據。又被告以外之人於審判外之陳述，雖
    不符前4 條之規定，而經當事人於審判程式同意作為證據，
    法院審酌該言詞陳述或書面陳述作成時之情況，認為適當者
    ，亦得為證據，當事人、代理人或辯護人於法院調查證據時
    ，知有第159 條第1 項不得為證據之情形，而未於言詞辯論
    終結前聲明異議者，視為有前項之同意，刑事訴訟法第159
    條第1 項、第159 條之5 分別定有明文。查本案被告甲○○
    、丁○○於警詢、偵查中所為之陳述，對被告戊○○而言，
    仍為被告以外之人於審判外之陳述，均屬傳聞證據，惟公訴
    人、被告戊○○及其辯護人就前開審判外之陳述於本院準備
    程式中並未爭執其證據能力，迄言詞辯論終結前，亦未表示
    異議，而本院審酌渠等供述作成時之情況，核無違法取證及
    證明力明顯過低之瑕疵，亦認為以之作為證據為適當，揆諸
    上開規定，本院認被告甲○○、丁○○於警詢及偵查中所為
    之供述均有證據能力。
貳、有罪部分
一、訊據被告甲○○、丁○○固不否認有於上開時、地，由被告
    甲○○持被告丁○○所有之鋼絲鉗剪斷臺電公司所有供路燈
    照明設備使用之銅玻璃電線後，將該銅玻璃線收捆、放置在
    被告丁○○所駕駛之上開車輛內，2 人並駕駛車輛離去等情
    ，惟均矢口否認有何共同竊盜犯行，被告甲○○辯稱：伊見
    電線垂掛在道路，很擔心因此絆倒他人，才將電線一端剪掉
    ，並將電線放在被告丁○○之車內，準備載下山丟棄。途中
    ，被告丁○○已經將車輛停妥在垃圾桶旁，伊下車將電線托
    下來，拖到1 半，證人己○○趕到，就叫伊不要拖，伊並沒
    有竊盜電線犯行云云；被告丁○○辯稱：當時被告甲○○是
    跟伊說要下車把垂掛之電線拉走，後來被告甲○○竟將電線
    剪斷放在車上說要拿去垃圾桶丟掉云云。經查：
  (一)被告甲○○、丁○○固不否認有於上開時、地，由被告甲○○持被告丁○○所有之鋼絲鉗剪斷臺電公司所有供路燈照明
    設備使用之銅玻璃電線後，將該銅玻璃線收捆，放置在被告
    丁○○所駕駛之上開車輛內，2 人並駕駛車輛離去乙節，為
    被告甲○○、丁○○所均不否認，核與證人己○○於本院審
    理中證述情節相符合（見本院97年6 月30日審判筆錄第3 頁
    至第4 頁），並有卷附贓物認領保管單1 份及照片12張在卷
    可稽，是此部分事實，首堪認定。
  (二)雖被告甲○○、丁○○分別以前揭情詞置辯。惟查：
  (1)證人己○○於本院審理中證稱：伊當天是要拆除臺北縣坪林
    鄉粗窟村嶺腳坑電線桿號10到18號舊的銅線，準備更換鋁線
    。當時18號的電線頭已經剪下來，17號桿的還沒有剪下。沒
    有剪下的部分伊把電線捲起來堆在路邊，一端還在電線桿上
    。後來因為開車去救援大車，把大車拉起來後，伊就開車回
    17號電線桿處，要繼續施工，就發現那一捲電線不見了，伊
    立刻打電話報警，警察就沿產業道路查車。伊折返回到17號
    電線桿前，有印象有跟壹台車會車，伊懷疑那台車子，再折
    返，伊在該車後面按喇叭，該車就停下，剛好此時警員也打
    電話問伊詳細地址，伊正在跟警察講電話時，有看到車內有
    電線，伊就問被告丁○○電線從哪裡來？因當時伊穿制服，
    被告丁○○就馬上下車說電線還伊，但不要報警。伊跟被告
    丁○○說已經報警了，這些事情不能私了，被告丁○○還一
    直請求伊能不能不要報警等語（見本院97年6 月30日審判筆
    錄第3 頁、第4 頁），而證人己○○為臺電公司之員工，與
    被告甲○○、丁○○除本案糾紛外，並無恩怨關係，此為被
    告甲○○、丁○○所不否認，證人己○○應無虛偽陳述，故
    意誣陷被告甲○○、丁○○之必要，是證人己○○前揭證詞
    ，應屬實情。依此，可知被告甲○○、丁○○2 人係因證人
    己○○開車在後按鳴喇叭，被告丁○○始停車並央求證人己○○不要報警及願意歸還銅玻璃線之情甚明。則被告甲○○
    、丁○○若僅係要將所剪斷之銅玻璃線載往他處丟棄，何以
    不於證人己○○攔停車輛時，於第一時間向證人己○○說明
    此緣由，反而卻是要求證人己○○不要報警並願歸還該電線
    之理。
  (2)又證人己○○於本院審理中證稱：已經把電線放置在路旁，
    應該不會有絆倒人的危險等語（見本院97年6 月30日審判筆
    錄第5 頁），與被告甲○○、丁○○所稱因為電線垂掛在道
    路上，擔心因此絆倒他人，才將電線一端剪掉，準備載下山
    丟棄云云，亦不相同。況且，依證人即本案據報趕至現場處
    理之警員乙○○於本院審理中證稱：當時在被告車上看到的
    電線情形就如照片，伊等從來沒有動過電線等語（見本院97
    年6 月30日審判筆錄第13頁），及觀諸卷附照片所示（即97
    年度偵字第6919號偵查卷第56頁），被告甲○○、丁○○顯
    已將剪下之銅玻璃線收妥整齊，是將此銅玻璃線放置在道路
    旁，應已無妨礙往來通行危險為是，實無需大費周章將之放
    置在車輛上載往他處丟棄之必要。
  (3)被告甲○○另辯稱有以膠帶將剪斷電線一端包紮好云云（見
    本院97年6 月30日審判筆錄第10頁），然經本院檢視卷附剪
    斷銅玻璃線照片結果（同偵查卷附第57頁上方、第58頁上方
    ），電線桿上，僅有一端銅玻璃線剪斷處纏綁膠帶，一端則
    呈裸露並無包紮膠帶之狀態。而依證人己○○於本院審理中
    再證稱：伊剪斷銅玻璃線後有纏封好，另一端是遭他人剪斷
    等情（見本院97年6 月30日審判筆錄第10頁）；被告甲○○
    於本院審理中亦不否認綁有膠帶之銅玻璃線並非伊所剪斷等
    語（見本院97年8 月7 日審判筆錄第12頁），足見被告甲○○剪斷銅玻璃線一端後，並無纏綁膠帶之情形，被告甲○○
    此部分所稱，亦非實情。
  (4)再者，本案被告甲○○、丁○○將前揭臺電公司所有懸掛在
    電線桿上之銅玻璃線剪斷，仔細收捆後，將之搬運至所駕駛
    或乘坐之車輛內離去，並為證人己○○查獲正載運銅玻璃線
    等情，凡此種種，與一般竊盜竊取物品之常情均相符合。益
    徵本案銅玻璃線確實係被告甲○○、丁○○所竊取無誤。基
    此，被告甲○○、丁○○確實有於前開時、地，推由被告甲○○以鋼絲鉗剪斷上開仍懸掛在電線桿一端之銅玻璃電線，
    仔細收捆後，將之搬運至被告丁○○所駕駛上開車輛內離去
    ，而有竊取該銅玻璃線之事實，甚為明確。被告甲○○、丁○○2 人前開辯稱，顯係卸責之詞，不足採信。
  (三)按共同實施犯罪行為之人，在合同意思範圍以內，各自分擔
    犯罪行為之一部，相互利用他人之行為，以達其犯罪之目的
    者，即為共同正犯；又共同正犯之意思聯絡，不限於事前有
    所協定，其於行為當時，基於相互之認識，以共同犯罪之意
    思參與者，亦無礙於共同正犯之成立，且其意思聯絡表示之
    方法，並不以明示通謀為必要，即相互間有默示之合致，亦
    無不可。而觀諸本案前開情節，足見2 人間關係非淺，且有
    相互利用他人之行為即推由被告甲○○行竊，以達竊取他人
    財物之目的甚明，是被告2 人就本案有犯意聯絡、行為分擔
    ，應可認定。
  (四)至證人丙○○於本院審理中雖證稱：前年颱風過後，因臺電
    公司沒有整理電纜線，以致被告丁○○之母親楊陳尾曾跌倒
    受傷，並送醫縫10幾針等語（見本院97年6 月30日審判筆錄
    15 頁） ，然此尚不足證明被告甲○○、丁○○前開所為並
    無竊盜之犯意，況依卷附事證，本次被告甲○○、丁○○確
    實有共同竊取臺電公司所有前開銅玻璃線之事實，如前所述
    ，是本院認證人丙○○上開證詞，實不足作為被告甲○○、
    丁○○有利之認定。
  (五)被告甲○○、丁○○聲請傳喚警員黃文志到庭，以證明被告
    丁○○車上有兩捆電線，另1 捆電線亦非被告2 人所有，及
    一般鋼絲鉗無法剪斷本案遭竊之電線部分，惟依卷附照片所
    示（即偵查卷附第56頁至第58頁照片），及證人己○○前揭
    證述可知，被告甲○○以鋼絲鉗剪斷之銅玻璃線確實為照片
    中屬黑色、較粗之電纜線，至被告丁○○車輛上尚有白色細
    線究為何人所有，與本案無關；另聲請傳喚證人翁耀廷、柯
    傳宗、吳崇仁、及向臺北縣警察局新店分局坪林分駐所函詢
    事項之待證事實部分，或與本案無關、或已經證人己○○、
    乙○○證述明確；又聲請向臺北市立萬芳醫院函詢楊陳尾就
    診紀錄、履勘現場部分，本院亦認無必要，併此敘明。
  (六)綜上所述，被告2人嗣辯稱，不足採信，本件事證明確，被
    告犯行，洵堪認定。
二、按刑法第321 條第1 項第3 款所謂兇器，凡於人之生命身體
    之安全，易生危險者均屬之，因攜帶兇器行竊，只需行竊時
    攜帶具有危險性之兇器為已足，並不以主觀上有以該兇器行
    兇之意圖為必要，最高法院70年度臺上字第6110號判決、71
    年度臺上字第728 號判決均採同一見解。而依卷附照片所示
    被告甲○○所攜帶之鋼絲鉗，應為質地堅硬之工具，屬兇器
    之一種無誤。次按竊盜或損壞電桿、電線、變壓器或其他供
    電設備者，依刑法之規定從重處斷，電業法第105 條定有明
    文，則被告甲○○、丁○○竊取電業法中之供路燈使用之電
    纜線即銅玻璃線，除犯刑法之竊盜罪外，亦構成電業法第10
    5 條之竊盜供電設備罪，應依刑法竊盜罪之法律效果論處；
    而依特別法優於普通法之法律競合關係，就被告甲○○、丁○○共同竊取電業法電線之犯行，電業法第105 條應優先於
    刑法竊盜罪章而適用。是核被告甲○○、丁○○所為均係犯
    電業法第105 條竊盜供電設備罪，而依刑法第321 條第1 項
    第3 款之攜帶兇器竊盜罪之規定處斷，檢察官已於起訴書犯
    罪事實欄內論及被告竊取供路燈使用之銅玻璃線事實，僅漏
    未論列電業法第105 條之法條，應予補充之；另檢察官起訴
    認被告甲○○、丁○○與被告戊○○間屬結夥3 人而犯前揭
    竊盜罪嫌，亦有誤會，如後所述。被告甲○○、丁○○間就
    上開竊盜犯行有犯意之聯絡，行為之分擔，均為共同正犯，
    應就各共犯之所為負全部責任。爰審酌被告甲○○、丁○○
    2 人不思以己力正當謀生，反意圖不勞而獲，共同侵害他人
    之財產權，所為實屬非是，及參以被告2 人犯罪後否認犯行
    ，所竊得財物之價值、犯罪動機、目的、知識等一切情狀，
    分別量處如主文所示之刑，並俱諭知易科罰金之折算標準。
三、扣案鋼絲鉗1 支，係被告丁○○所有，且供本案竊盜犯罪所
    用等情，業據被告丁○○供承屬實在卷（見本院97年8 月7
    日審判筆錄第6 頁），自應依刑法第38條第1 項第2 款之規
    定宣告沒收。
貳、無罪部分：
一、公訴意旨另略以：被告戊○○與被告甲○○、丁○○共同基
    於意圖為自己不法所有之犯意聯絡，於上開時、地，推由被
    告甲○○下車，並以鋼絲鉗剪斷前述臺電公司所有之銅玻璃
    電線並將之搬運至上開車輛內之方式，共同竊取該銅玻璃線
    得手，因認被告戊○○涉犯刑法第321 條第3 項、第4 項之
    結夥3 人攜帶兇器竊盜罪嫌等語。
二、按犯罪事實應依證據認定之，無證據不得認定其犯罪事實。
    又不能證明被告犯罪者，應諭知無罪之判決，刑事訴訟法第
    154 條第2 項、第301 條第1 項分別定有明文。又按，事實
    之認定，應憑證據，如未能發現相當證據，或證據不足以證
    明，自不能以推測或擬制之方法，為裁判基礎；且認定不利
    於被告之事實須依積極證據，苟積極證據不足為不利於被告
    事實之認定時，即應為有利於被告之認定；另認定犯罪事實
    所憑之證據，雖不以直接證據為限，間接證據亦包括在內，
    然而無論直接證據或間接證據，其為訴訟上之證明，須於通
    常一般之人均不致有所懷疑，而得確信其為真實之程度者，
    始得據為有罪之認定，倘其證明尚未達到此一程度，而有合
    理之懷疑存在而無從使事實審法院得有罪之確信時，即應由
    法院為諭知被告無罪之判決（最高法院40年台上字第86號、
    30年台上字第816 號、76年台上字第4986號判例參照）。
三、本件公訴人認被告戊○○涉犯共同加重竊盜罪嫌，無非係以
    被告甲○○、丁○○之供述、證人己○○之證述，及卷附贓
    物認領保管單1 份及照片12張等為主要論據。訊據被告戊○○堅詞否認有何共同竊盜之犯行，辯稱：伊當時是自行徒步
    下山去牽機車，中途，遇見被告丁○○所駕駛之車輛，才上
    車。伊上車後，就看到斗蓬內放置有本案電線，伊並沒有竊
    取電線等語。
四、經查：
  (一)本案係證人己○○於上開時、地發現施工處之銅玻璃線遭人
    剪斷，且已搬離，乃沿路尋找，並在被告丁○○車內發現遺
    失之上述銅玻璃線及被告甲○○、戊○○乙節，業經證人己○○於本院審理中證述明確（見本院97年6 月30日審判筆錄
    第4 頁、第5 頁），且為被告戊○○所不爭執，是此部分之
    事實，亦堪認定。
  (二)惟依被告甲○○於警詢及偵查供稱：伊剪斷電線後與被告丁○○駕車準備下山，半路上，見被告戊○○1 人走在馬路旁
    ，被告丁○○問要去哪裡，被告戊○○回答要下山遷車，可
    否搭便車，被告戊○○才上車，並無一起剪斷電線等語（同
    前偵查卷第15頁、第66頁）；另被告丁○○於警詢、偵查及
    本院審理中亦供稱：被告甲○○以鋼絲鉗剪斷電線，然後將
    電線搬上車。當時伊駕駛車輛下山行經半路時，看見被告戊○○行走在半路，伊問被告戊○○欲往何處，被告戊○○說
    要去牽機車，伊就叫被告戊○○上車，讓被告戊○○搭便車
    等語（同前偵查卷第20頁、第66頁、本院97年5 月19日準備
    筆錄第3 頁）。足見被告甲○○、丁○○自警詢初起均一致
    指稱被告戊○○是在被告甲○○、丁○○將臺電公司所有上
    述銅玻璃線搬上車離去途中，被告戊○○始乘坐被告丁○○
    所駕駛之上開車輛，而與被告戊○○前揭供稱情節相符合，
    是被告戊○○供稱：伊當時是自行徒步下山去牽機車，中途
    ，遇見被告丁○○所駕駛之車輛，才上車乙節，應非全屬虛
    妄。
  (三)另依證人丙○○於本院審理中證稱：因前幾天下雨被告戊○○與被告甲○○、丁○○去作水電工時騎下山，後來因為下
    大雨所以沒有騎回來等語（見本院97年6 月30日審判筆錄第
    15頁），亦與被告戊○○所述斯時乘坐被告丁○○車輛之緣
    由相符合。再徵諸被告戊○○、丁○○均確實居住在臺北縣
    坪林鄉粗窟村1 鄰嶺腳坑5 之2 號，有卷附年籍資料在卷可
    稽，而本案證人己○○維修銅玻璃線地點處係在臺北縣坪林
    鄉粗窟村嶺腳坑6 號前，是以此地緣觀之，被告戊○○所稱
    是自己先步行下山，途中始搭乘被告丁○○所駕駛車輛之情
    ，亦非絕無可能之事。
  (四)再者，遍查全卷事證，並無積極事證，足資證明被告戊○○
    有公訴人所指稱之加重竊盜行為。基此，本院實難僅憑證人
    己○○於上開時、地發現被告戊○○乘坐在被告丁○○所駕
    駛車輛內之情，即遽認被告戊○○有與被告甲○○、丁○○
    共犯加重竊盜之犯行。
五、綜上所述，公訴人所持論據，既有前述不能排除之有利於被
    告之合理懷疑存在，本院複查無其他積極證據足認被告戊○○涉有共同加重竊盜犯行，自屬不能證明其犯罪。其犯罪自
    屬不能證明。揆諸前開法條及判決意旨，依法應諭知被告戊○○無罪之判決。
據上論斷，應依刑事訴訟法第299 條第1 項前段、第301 條第1
項，電業法第105 條、刑法第28條、第321 條第1 項第3 款、第
41 條 第、第38條第1 項第2 款，判決如主文。
本案經檢察官葉雅婷到庭執行職務。
中    華    民    國    97    年    8     月    21    日
                            臺灣臺北地方法院刑事第二庭
                                        法  官  賴淑美
以上正本證明與原本無異。
如不服本判決，應於判決送達後10日內向本院提出上訴狀（應附
繕本），上訴於臺灣高等法院。
                                        書記官  許翠燕
中    華    民    國    97    年    8     月    22    日
附錄本件論罪科刑法條全文：
中華民國刑法第321條
（加重竊盜罪）
犯竊盜罪而有左列情形之一者，處6 月以上、5 年以下有期徒刑
：
一於夜間侵入住宅或有人居住之建築物、船艦或隱匿其內而犯之
者。
二  毀越門扇、牆垣或其他安全設備而犯之者。
三  攜帶兇器而犯之者。
四  結夥三人以上而犯之者。
五  乘火災、水災或其他災害之際而犯之者。
六  在車站或埠頭而犯之者。
前項之未遂犯罰之。


司法院資訊處製作；財團法人民間司法改革基金會備份。
